【裁判字號】    95,台上,1694
【裁判日期】    950331
【裁判案由】    常業詐欺
【裁判全文】
最高法院刑事判決            九十五年度台上字第一六九四號
    上  訴  人  甲○○
                        438.
                乙○○
                        13號.
上列上訴人等因常業詐欺案件，不服台灣高等法院中華民國九十
二年六月二十五日第二審判決（九十二年度上訴字第四七六號，
起訴案號：台灣桃園地方法院檢察署八十八年度偵字第一八一四
三號），提起上訴，本院判決如下：
    主  文
上訴駁回。
    理  由
一甲○○部分
查第三審上訴書狀，應敘述上訴之理由，其未敘述者，得於提起
上訴後十日內補提理由書於原審法院，已逾上述期間，而於第三
審法院未判決前仍未提出上訴理由書狀者，第三審法院應以判決
駁回之，刑事訴訟法第三百八十二條第一項、第三百九十五條後
段規定甚明。本件上訴人因常業詐欺案件，不服原審判決，於民
國九十二年七月十四日提起上訴，並未敘述上訴理由，迄今逾期
已久，於本院未判決前仍未提出，依上開規定，其上訴自非合法
，應予駁回。
二乙○○部分
按刑事訴訟法第三百七十七條規定：上訴於第三審法院，非以判
決違背法令為理由，不得為之。是提起第三審上訴，應以原判決
違背法令為理由，係屬法定要件。如果上訴理由狀並未依據卷內
訴訟資料，具體指摘原判決不適用何種法則或如何適用不當，或
所指摘原判決違法情事，顯與法律規定得為第三審上訴理由之違
法情形，不相適合時，均應認其上訴為違背法律上之程式，予以
駁回。本件原判決維持第一審認上訴人犯共同常業詐欺、連續行
使變造特種文書、連續行使偽造私文書等罪，依牽連犯之規定，
從一重論上訴人以共同常業詐欺罪，處有期徒刑參年陸月，並宣
告如第一審判決主文欄第二項所示之物品及偽造之署押、印文、
印章均沒收之判決，駁回上訴人在第二審之上訴。係依憑上訴人
及共犯甲○○暨已定讞之王添榮、徐佳慶等人之部分自白（坦承
有原判決事實欄第二項，即該判決附表三所載關於伊等詐欺部分
之犯行）、各被害人分別於警詢及第一審偵、審中之指訴（指陳
遭上訴人及甲○○等人詐騙車輛、證件、匯款之經過）及被害人
領回贓物後出具之領據，暨卷附之上訴人及其他共犯冒名至金融
機構開立帳戶之申請書影本、申辦行動電話門號之申請書，及扣
案之偽造印章、經換貼照片之變造國民身分證、供犯罪所用或因
犯罪所得之物品等證據資料，而為論斷，已敘明其所憑之證據及
認定之理由。而以上訴人及共犯甲○○、王添榮、徐佳慶均否認
有冒用被害人萬忠誠之名義，前往銀行開立帳戶之犯行，辯稱：
各該帳戶均係購買而來等語，為卸責之詞，不足採取，亦已依憑
卷證資料，在理由內詳加指駁及說明。從形式上觀察，原判決尚
無採證違反法則之情形存在。上訴意旨略稱：(一)、上訴人係於民
國八十八年十一月三日，始應徵至共犯甲○○等人之詐欺集團工
作，而原判決附表三編號七之犯罪時間在八十八年十月十八日，
上訴人並未參與，原判決遽認上訴人亦係該部分犯罪之共同正犯
，顯有認定事實不憑證據之違法。(二)、上訴人僅係受僱工作，對
於其他共犯之犯罪行為既不知情且無犯意聯絡，原判決論上訴人
為共同正犯，難謂適法等語。惟查：(一)、原判決附表三編號七部
分（即卓志明於八十八年十月十八日被害部分），除經被害人卓
志明指訴甚詳外，迭據上訴人於檢察官偵查中及第一審、原審審
理時供承不諱（見偵查卷第一六七頁、第一審Ｂ卷第一一七至一
一八頁、原審卷第一七四頁），並有原判決所引卷內其他證據資
料可佐，原審經綜合判斷後，為該部分事實之認定，核無上訴意
旨所指認定事實不憑證據之違法情事，自不得據為提起第三審上
訴之合法理由。(二)、原判決認定上訴人參與本件詐欺集團，分擔
部分犯罪行為之實施並分取部分之犯罪所得等情，業已依據其調
查證據所得之結果，說明上訴人與共犯甲○○、王添榮、徐佳慶
等人，彼此之間有犯意聯絡及行為分擔，應論為共同正犯之理由
。上訴意旨並未就原判決究竟如何違背法令，依據卷內訴訟資料
具體指明，僅以自己之說詞，對於原審採證認事之職權行使，泛
指其為違法，難認已符合首揭法定之第三審上訴要件。其上訴違
背法律上之程式，亦應駁回。
據上論結，應依刑事訴訟法第三百九十五條，判決如主文。
中    華    民    國  九十五  年    三    月  三十一  日
                      最高法院刑事第六庭
                          審判長法官  林  增  福
                                法官  邵  燕  玲
                                法官  張  清  埤
                                法官  陳  世  雄
                                法官  陳  朱  貴
      本件正本證明與原本無異
                                      書  記  官
中    華    民    國  九十五  年    四    月    三    日
                                                      J


司法院資訊處製作；財團法人民間司法改革基金會備份。
